臺灣高等法院臺中分院刑事裁定　　　　　 94年度抗字第522號
抗　告　人
即　被　告　甲○○
上列抗告人，因沒入保證金案件，不服臺灣苗栗地方法院中華民
國94年8月3日裁定（94年度訴字第197號），提起抗告，本院裁
定如下：
    主　  文
抗告駁回。
    理 　 由
一、本件抗告意旨略以：抗告人即被告甲○○（以下簡稱被告）
    於民國（下同）94年 8月24日才由轄區員警辦公室收到裁定
    書 2份，其前並未接獲任何關於庭訊之送達文書。今被告尚
    在居家之附近工作，並無潛逃藏匿之行為，何以裁定書上告
    知被告顯已逃匿無蹤。更加上若已至庭期而被告未到庭應訊
    ，為何未獲法院發函拘提到案，如因而沒入被告向親人借貸
    之3萬元保證金，實難心服云云。
二、按具保之被告逃匿者，應命具保人繳納指定之保證金額，並
    沒入之。不繳納者，強制執行。保證金已繳納者，沒入之。
    又沒入保證金以法院之裁定為之，刑事訴訟法第118條第1項
    、第121條第1項定有明文。
三、經查：
（一）被告係於94年3月31日經臺灣苗栗地方法院檢察署檢察官
      訊問後，諭知交保新臺幣（下同）3萬元，隨即由具保人
      莊銘隆於同日提出3萬元具保之事實，有臺灣苗栗地方法
      院檢察署刑事保證金收據1紙在卷為證（詳見94年度毒偵
      字第545號卷第37頁）。
（二）嗣經臺灣苗栗地方法院通知被告應於94年7月5日上午09
      時30分前往苗栗地方法院開庭，並通知具保人莊銘隆應於
      同一時間協同被告到庭應訊，否則沒入保證金，惟被告並
      未前往臺灣苗栗地方法院開庭，具保人莊銘隆亦未協同被
      告到庭，經該院依法拘提被告，惟未能拘獲被告等情，亦
      有臺灣苗栗地方法院送達證書、臺灣苗栗地方法院電話紀
      錄表、臺灣苗栗地方法院刑事報到單、準備程序筆錄、臺
      灣苗栗地方法院拘票附卷可稽（詳見原審卷第12頁至第17
      頁、第26頁至第27頁、第30頁至第31頁）及司法警察李台
      寶、葉東浩分別前往被告之戶籍地址（苗栗縣後龍鎮中和
      里17鄰崎頂173號）及現住地址（苗栗縣苗栗市文山里文
      山40號）拘提被告後書寫之報告書各1紙，內容為：「職
      於94年7月16、18、20日至甲○○住居所拘提未獲，經查
      訪鄰居莊林菊稱許久未見甲○○返家，甲○○家人也不知
      莊員去向，莊員亦未與家人聯絡。」及「職小隊長邢克明
      、偵查員葉東浩於94年7月14日上午9時30分，按址前往苗
      栗市文山里文山40號，拘提甲○○，大門深鎖無人在家拘
      提未獲。職等於94年7月15日上午10時50分，前往苗市文
      山里文山40號拘提甲○○無人在家，經側面詢問鄰居及屋
      主，均稱該民在2年前租屋並設籍於此，但不知何原因於1
      年前搬離不知其去向，尚有租金尚未給房東屋主。」在卷
      可稽（見原審卷第28頁、第32頁）。
（三）臺灣苗栗地方法院法官旋於94年8月3日裁定，將具保人之
      保證金3萬元沒入，並查詢被告之在監在押情形，由查詢
      中得知被告係於93年12月13日出監，有臺灣高等法院在監
      在押全國紀錄表1紙附卷可憑，顯然臺灣苗栗地方法院法
      官傳喚被告到庭、拘提被告暨裁定沒入保證金，均在被告
      於93年12月13日出監之後，被告雖辯稱其並未潛逃，然其
      於準備程序期日並未到庭，其經司法警察至其戶籍地與居
      所拘提亦無著落，其亦未居住於戶籍地址與居所之事實甚
      明，是原審認被告顯已逃匿，並非無據。另具保人既擔任
      具保人並繳納款項，自應認知其所保證之人必須隨傳隨到
      ，如無正當理由，經傳喚而不到庭，依前開法條規定，應
      由具保人負相當之責任，被告尚不得以該保證金係被告向
      親友借貸而來，即得免予沒入，是被告上開辯解，自難認
      有理由。原審法院裁定沒入具保人之保證金，其裁定於法
      並無不合。抗告意旨執上開理由指摘原裁定不當，即無理
      由，應予駁回。
四、據上論斷，應依刑事訴訟法第412條，裁定如主文。
中    華    民    國    94    年    9     月    16    日
                刑事第三庭  審判長法　官　江　錫　麟
                                  法　官　林　欽　章
                                  法　官　胡　忠　文
上列正本證明與原本無異。
不得再抗告。
                                  書記官　陳　麗　玉
中　　華　　民　　國　　94　　年　　9 　　月　　16　　日
                                                      Ｉ
